臺灣新北地方法院刑事判決
111年度審金訴字第101號
公  訴  人  臺灣新北地方檢察署檢察官
被      告  沈添福


上列被告因違反洗錢防制法等案件，經檢察官提起公訴（111年
度偵緝字第3852號）及移送併辦（111年度偵緝字第3882號、第3
883號、第3884號），被告於準備程序中就被訴事實為有罪之陳
述，經本院合議庭裁定改以簡式審判程序審理，判決如下：
    主  文
沈添福幫助犯洗錢防制法第十四條第一項之洗錢罪，處有期徒刑
參月，併科罰金新臺幣壹萬元，罰金如易服勞役，以新臺幣壹仟
元折算壹日。
    事  實
一、沈添福明知金融機構帳戶之帳戶、提款卡及密碼係供自己使
    用之重要理財工具，關係個人財產、信用之表徵，且可預見
    帳戶、提款卡及密碼如交與他人使用，而未加以闡明正常用
    途，極易被利用為與財產有關之犯罪工具，遮斷資金流動軌
    跡，以掩飾、隱匿犯罪所得財物之目的，竟基於縱使他人以
    其金融機構帳戶實施詐欺取財，以及掩飾、隱匿犯罪所得財
    物等犯罪目的使用，亦不違背其本意之幫助詐欺取財及幫助
    洗錢之不確定故意，於民國110年9月15日前某日，在某便利
    商店，將向台新國際商業銀行申設帳號00000000000000號帳
    戶（下稱台新銀行帳戶）、向中華郵政股份有限公司申設帳
    號00000000000000號帳戶（下稱中華郵政帳戶）之存摺、提
    款卡，以店到店之方式，寄與姓名、年籍不詳之詐欺集團成
    員，再以通訊軟體LINE告知提款卡密碼，容任詐欺集團作為
    遂行詐欺取財之犯罪工具並掩飾、隱匿不法所得之去向。而
    該詐欺集團成員取得上開2帳戶資料後，即共同意圖為自己
    不法之所有，基於詐欺取財及洗錢之犯意聯絡，由該詐欺團
    某成員以附表所示詐欺方式，向附表所示之人施用詐術，致
    附表所示之人陷於錯誤，而於附表所示時間，轉帳附表所示
    金額至附表所示帳戶中。嗣附表所示之人發覺有異並報警處
    理，經警循線查悉上情。
二、證據：
  ㈠被告沈添福於本院準備程序及審理中之自白。
  ㈡告訴人鄧水宏、唐安妮、張朝貴於警詢中之指訴。
  ㈢被害人吳玥庭於警詢中之陳述。
  ㈣被害人之報案資料、被害人提供之來電紀錄各1份（附表編號1部
    分）。
  ㈤告訴人鄧永宏之LINE擷取照片、桃園市政府警察局楊梅分局
    新屋分駐所受理案件證明單、受理各類案件紀錄表、內政部
    警政署反詐騙諮詢專線紀錄表、受理詐騙帳戶通報警示簡便
    格式表、金融機構聯防機制通報單各1份（附表編號2部分）
    。
  ㈥告訴人唐安妮之臺中銀行存摺影本、郵局存摺影本、郵政自
    動櫃員機交易明細表、手機擷取照片、內政部警政署反詐騙
    諮詢專線紀錄表、臺中市政府警察局烏日分局烏日派出所受
    理詐騙帳戶通報警示簡便格式表、金融機構聯防機制通報單
    各1份（附表編號3部分）。
  ㈦告訴人張朝貴之內政部警政署反詐騙諮詢專線紀錄表、臺北
    市政府警察局中山分局長春路派出所受理詐騙帳戶通報警示
    簡便格式表、受理各類案件紀錄表、受理案件證明單各1份
    （附表編號4部分）。
  ㈧台新銀行客戶基本資料及交易明細、中華郵政客戶基本資料
    及交易明細各1份。
  ㈨臺灣新北地方法院106年度簡字第5846號判決書1份。
三、論罪科刑：
　㈠按刑法第30條之幫助犯，係以行為人主觀上有幫助故意，客
    觀上有幫助行為，即對於犯罪與正犯有共同認識，而以幫助
    意思，對於正犯資以助力，但未參與實行犯罪之行為者而言
    。幫助犯之故意，除需有認識其行為足以幫助他人實現故意
    不法構成要件之「幫助故意」外，尚需具備幫助他人實現該
    特定不法構成要件之「幫助既遂故意」，惟行為人只要概略
    認識該特定犯罪之不法內涵即可，無庸過於瞭解正犯行為之
    細節或具體內容。金融帳戶乃個人理財工具，依我國現狀，
    申設金融帳戶並無任何特殊限制，且可於不同之金融機構申
    請多數帳戶使用，是依一般人之社會通念，若見他人不以自
    己名義申請帳戶，反而收購或借用別人之金融帳戶以供使用
    ，並要求提供提款卡及告知密碼，則提供金融帳戶者主觀上
    如認識該帳戶可能作為對方收受、提領特定犯罪所得使用，
    對方提領後會產生遮斷金流以逃避國家追訴、處罰之效果，
    仍基於幫助之犯意，而提供該帳戶之提款卡及密碼，以利洗
    錢實行，仍可成立一般洗錢罪之幫助犯（最高法院108年度
    台上大字第3101號裁定意旨參照）。查被告本案所為固未直
    接實行詐欺取財、掩飾、隱匿犯罪所得之構成要件行為，惟
    其提供金融機構帳戶資料與詐欺集團成員使用，確對詐欺集
    團成員遂行詐欺取財、掩飾、隱匿犯罪所得資以助力，有利
    詐欺取財及洗錢之實行。是核被告所為，係犯刑法第30條第
    1項前段、第339條第1項之幫助詐欺取財罪及刑法第30條第1
    項前段、洗錢防制法第14條第1項之幫助洗錢罪。
　㈡本件無證據證明被告對於具體犯罪人數及犯罪手段均可併予
    預見，尚難認被告有何幫助加重詐欺取財之故意，自無從成
    立刑法第339條之4第1項之加重詐欺取財罪之幫助犯。
　㈢被告以一提供帳戶之幫助行為，致附表編號1所示被害人依詐
    欺集團某成員指示，先後3次轉帳至台新銀行帳戶內、編號3
    所示告訴人唐安妮依詐欺集團某成員指示，先後2次轉帳至
    台新銀行帳戶內，均係於密接時、地所為，且持續侵害同一
    法益，各行為間獨立性極為薄弱，依一般社會健全觀念，難
    以強行分開，應視為數個舉動之接續施行，合為包括一行為
    予以評價較為合理，此部分均為接續犯，均僅成立單純一罪
    。　　
　㈣被告以一行為提供台新銀行帳戶、中華郵政帳戶之存摺、提
    款卡及密碼，供詐欺集團詐欺附表所示之人使用，致附表所
    示之人陷於錯誤匯入款項，而分別受有損害，係以一行為同
    時觸犯數幫助詐欺取財罪及數幫助洗錢罪，侵害不同之財產
    法益，為想像競合犯，應依刑法第55條前段規定，從一重論
    以幫助洗錢罪處斷。
　㈤臺灣新北地方檢察署檢察官以111年度偵緝字第3882號、第38
    83號、第3884號移送併辦之犯罪事實，均為被告交付上開2
    帳戶行為所致，僅係被害人不同，具有想像競合之裁判上一
    罪關係，本院就此併案事實自應併予審究。
　㈥按犯前2條之罪，在偵查或審判中自白者，減輕其刑，洗錢防
    制法第16條第2項定有明文。被告於偵查及本院審理時對於
    所犯同法第14條第1項之罪均自白不諱，依前開規定，應予
    減輕其刑。又被告既係對正犯資以助力而未參與犯罪構成要
    件行為之實行，為洗錢罪之幫助犯，爰依刑法第30條第2項
    之規定，按正犯之刑減輕之，並依刑法第70條規定遞減之。
　㈦爰審酌被告提供上開2帳戶之存摺、提款卡及密碼與他人使用
    ，幫助他人從事詐欺取財及洗錢之犯行，助長犯罪風氣，且
    造成執法人員難以追查該詐欺集團成員真實身分，增加被害
    人尋求救濟之困難，並擾亂金融交易往來秩序，所為應予非
    難，惟犯後坦承犯行，態度尚可，然迄未與告訴人等及被害
    人達成和解或賠償損害，兼衡被告個人戶籍資料查詢結果註
    記高中畢業之教育程度、於警詢中自陳勉持之家庭經濟狀況
    、犯罪之動機、目的、手段、被害人人數、受騙金額，並審
    酌其本身尚非實際參與本案詐欺取財、洗錢正犯之行為等一
    切情狀，量處如主文所示之刑，並就罰金部分諭知易服勞役
    之折算標準。
四、按犯罪所得，屬於犯罪行為人者，沒收之，刑法第38條之1
    第1項前段定有明文。查本案並無證據足認被告提供上開2帳
    戶之存摺、提款卡含密碼與詐欺集團，獲有任何報酬或利益
    ，卷內復無證據足認被告因提供上開2帳戶資料已獲有報酬
    ，又告訴人等及被害人所轉帳款項均遭身分不詳之詐欺集團
    成員提領一空，亦無證據足認被告因本案而獲得任何不法利
    得，自無須依上開規定宣告沒收、追徵其犯罪所得。　　
據上論斷，應依刑事訴訟法第273條之1第1項、第299條第1項前
段，判決如主文。
本案經檢察官黃彥琿偵查起訴，檢察官吳姿函移送併辦，由檢察
官宋有容到庭執行職務。
中　　華　　民　　國　　111 　年　　11　　月　　28　　日
                  刑事第二十三庭  法  官  龔書安
上列正本證明與原本無異。
如不服本判決，應於判決送達後20日內敘明上訴理由，向本院提
出上訴狀（應附繕本），上訴於臺灣高等法院。其未敘述上訴理
由者，應於上訴期間屆滿後20日內向本院補提理由書「切勿逕送
上級法院」。
                                  書記官  石秉弘
中　　華　　民　　國　　111 　年　　11　　月　　29　　日
附錄本案論罪科刑法條全文：
中華民國刑法第30條
幫助他人實行犯罪行為者，為幫助犯。雖他人不知幫助之情者，
亦同。
幫助犯之處罰，得按正犯之刑減輕之。
　
中華民國刑法第339條
意圖為自己或第三人不法之所有，以詐術使人將本人或第三人之
物交付者，處5年以下有期徒刑、拘役或科或併科50萬元以下罰
金。
以前項方法得財產上不法之利益或使第三人得之者，亦同。
前二項之未遂犯罰之。

洗錢防制法第14條
有第二條各款所列洗錢行為者，處7年以下有期徒刑，併科新臺
幣5百萬元以下罰金。
前項之未遂犯罰之。
前二項情形，不得科以超過其特定犯罪所定最重本刑之刑。

附表：（新臺幣） 
編號 告訴人/被害人 詐欺方式 轉帳時間 金額 轉入帳戶 1 被害人吳玥庭 110年9月15日22時25分許，假冒弘道老人基金會致電吳玥庭，佯稱：因系統出錯導致資料升級，將每月扣款5,000元，須洽銀行確認云云，繼之假冒富邦銀行專員致電吳玥庭佯稱：需依指示至ATM操作解除云云，致吳玥庭陷於錯誤，依指示轉帳至右列帳戶。 110年9月15日22時25分許 29,985元 台新銀行帳戶    同日22時41分許 30,000元     同日23時3分許 30,000元  2 告訴人鄧水宏 於110年9月15日16時37分前某日，透過Pairs派愛族交友軟體結識鄧水宏，互加通訊軟體LINE並裸體聊天後，向鄧水宏佯稱：如不轉帳至指定帳戶，將向鄧水宏之親友公布側錄裸聊影片云云，致鄧水宏因此陷於錯誤，依指示轉帳至右列帳戶。 110年9月15日20時8分許 28,985元 中華郵政帳戶 3 告訴人唐安妮 於110年9月15日20時39分許，假冒羅東聖母醫院客服人員致電唐安妮，佯稱：因銀行系統設定錯誤，誤將先前之捐款設為重複扣款，需解除分期付款云云，致唐安妮陷於錯誤，因而依指示匯款至右列帳戶。 110年9月15日22時5分許 29,987元 台新銀行帳戶    110年9月15日22時8分許 29,987元  4 告訴人張朝貴 於110年9月15日21時31分許，假冒CAMA咖啡客服人員致電張朝貴，佯稱：因工作人員疏失，導致需額外支出20,000元活動費，須洽銀行確認云云，繼之假冒華南銀行專員致電張朝貴佯稱：需依指示線上轉帳銷帳云云，致張朝貴陷於錯誤，依指示轉帳至右列帳戶。 110年9月16日0時4分許 99,985元 中華郵政帳戶